---
title: "세종대왕의 세법개혁과 세법개혁에 대한 국민투표"
author: "성이다르조"
date: "2015년 11월 18일"
output: html_document
---

##목 차
###서론
####연구목적
###본론
####그래픽 분석
##### pie chart
##### bar plot & mosaicplot
##### gglot을 이용한 분석
###결론
####결론
####참고 자료

###서론
####연구목적
세종대왕의 조세사상을 먼저 살펴보고, 공법의 입법과 시행하는
과정에서의 특징을 살펴본 다음, 공법이 조선 500년 동안 ｢경국대전｣과 ｢속대전｣, ｢대전통편｣
등의 전세법(田稅法)에 미치는 영향을 분석하고자 한다. 세종대왕이 입법한 공법을 조세법 측면
에서 연구하는 목적은 공법의 규정 및 공법 입법과정의 역사적 우수성을 재정립 할뿐만 아니라
학문적인 가치성을 세계화하는데 있다. 또한 세종대왕의 조세사상과 조세정책을 살펴봄으로써
오늘날 시시때때로 당리당락에 따라 원칙없이 바뀌는 조세법의 입법과 조세정책에 대한 올바른
원칙과 지침을 주고자 한다.

###본론
####그래프 분석

①자료구조
원자료는 세종실록에서, 요약한 표는 오기수 교수님의 논문을 참고한 자료이다.
```{r}
sejong.poll<-read.table("sejong_poll.txt", header=TRUE,sep="")
str(sejong.poll)
sejong.poll
```

-불러온 원자료를 새로운 변수로 저장하고, 요인으로 투표,계급,지역이 필요하기 때문에 factor()를 사용하여 알파벳 순서에 따라 집계할 때 고려하는 부분에서 위험요소를 없앤다.
```{r}
sejong.poll.2<-sejong.poll

sejong.poll.2$vote<-factor(sejong.poll.2$vote, levels=c("yes","no"), labels=c("찬성","반대"))
sejong.poll.2$class<-factor(sejong.poll.2$class, levels=c("high","chief","third.current","third.ex","ordinary"), labels=c("대신 등","수령", "3품이하현직", "3품이하전직", "품관촌민"))
sejong.poll.2$region<-factor(sejong.poll.2$region, levels=c("Seoul","yuhu", "gyunggi", "pyungan", "hwanghae", "chungcheong", "kangwon", "hamgil", "gyungsang", "jeolla"),labels=c("서울","유후사","경기","평안","황해","충청","강원","함길","경상","전라"))
str(sejong.poll.2)
sejong.poll.2
```

-찬성과 반대의 색깔을 지정한다.
```{r}
sejong.poll.2$color[sejong.poll.2$vote=="찬성"]<-"blue"
sejong.poll.2$color[sejong.poll.2$vote=="반대"]<-"red"
```

##그래프 그리기
우선, 전체 계급에 대한 찬반(여론조사)을 pie chart로 나타낸다.
```{r}
options(digits=3)
xtabs(counts~vote, data=sejong.poll.2)
prop.table(xtabs(counts~vote, data=sejong.poll.2))

pie(xtabs(counts~vote,data=sejong.poll.2),col=sejong.poll.2$color)
title(main="전체 찬반")
text(x=0, y=c(0.4,-0.4), labels=c("98657", "74149"))
```

-4개의 각 관료 인구수와 품관촌민 인구수가 월등히 차이가 나므로 관료집단과 품관촌민 두그룹으로 나눠서 pie chart를 그려보았다.
```{r}
xtabs(counts~vote+class, data=sejong.poll.2)

sejong.poll.2$class.2<-ifelse(sejong.poll.2$class=="품관촌민", "품관촌민", "관료집단")
str(sejong.poll.2)
sejong.poll.2$class.2<-factor(sejong.poll.2$class.2,levels=c("관료집단","품관촌민"),labels=c("관료집단","품관촌민"))
str(sejong.poll.2)

xtabs(counts~vote+class.2, data=sejong.poll.2)
addmargins(xtabs(counts~vote+class.2, data=sejong.poll.2))
prop.table(xtabs(counts~vote+class.2,data=sejong.poll.2), margin=2)

attach(sejong.poll.2)
par(mfrow=c(1,2))
pie(xtabs(counts~vote+class.2,data=sejong.poll.2[class.2=="관료집단",], drop=T), labels=c("찬성", "반대"),col=color)
title(main="관료집단의 찬반")
text(x=0, y=c(0.4,-0.4), labels=c("915", "845"))
pie(xtabs(counts~vote+class.2,data=sejong.poll.2[class.2=="품관촌민",], drop=T), labels=c("찬성", "반대"),col=color)
title(main="품관촌민의 찬반")
text(x=0, y=c(0.4,-0.4), labels=c("97,742", "73,304"))
```

##지역에 따른 관료와 서민의 각 여론조사결과
각 지역별 관료집단과 품관촌민의 찬반을 막대그래프로 나타낸다.
```{r}
par(mfrow=c(1,1))
xtabs(counts~vote+region,data=sejong.poll.2[class.2=="관료집단",], drop=T)
xtabs(counts~vote+region,data=sejong.poll.2[class.2=="품관촌민",], drop=T)
```

###서울지역의 여론조사결과
- 서울은 다른 지역보다 월등히 많은 관료가 거주하므로 별도 집계하여, barplot과 mosaicplot으로 그려보았다.
```{r}
xtabs(counts~vote+class,data=sejong.poll.2[region=="서울",], drop=T)

barplot(xtabs(counts~vote+class,data=sejong.poll.2[region=="서울",], drop=T), col=color)
title(main="서울의 찬반")
text(x=c(0.7, 1.9, 1.9, 3.1, 3.1), y=c(120, 450, 135, 500, 220), labels=c("194","393", "259", "117", "443"))
legend("topleft",inset=0.05,fill=c("blue","red"),legend=c("찬성", "반대"))

mosaicplot(xtabs(counts~class+vote, data=sejong.poll.2[region=="서울",], drop=T), col=color, main="서울의 찬반", xlab="계급" , ylab ="찬반")
```

###나머지 지역 관료집단의  여론조사결과
-서울지역을 제외한 지역별 관료집단의 찬반을 barplot과 mosaicplot으로 그려보았다.
```{r}
xtabs(counts~vote+region,data=sejong.poll.2[class.2=="관료집단" & !region=="서울",], drop=T)
barplot(xtabs(counts~vote+region, data=sejong.poll.2[class.2=="관료집단" & !region=="서울",], drop=T), col=color)
title(main="지방 관료들의 찬반")
legend("topleft", inset=0.05, fill=c("blue", "red"), legend=c("찬성", "반대"))

mosaicplot(xtabs(counts~region+vote, data=sejong.poll.2[class.2=="관료집단" & !region=="서울",], drop=T), col=color, main="", xlab="계급", ylab="찬반")
title(main="지방 관료들의 찬반")
```

###지역별 품관촌민의여론조사결과
- 품관촌민들의 지역별 찬반을 barplot과 mosaicplot으로 나타내었다.
```{r}
barplot(xtabs(counts~vote+region, data=sejong.poll.2[class.2=="품관촌민",], drop=T), col=color)
title(main="품관촌민들의 지역별 찬반")
legend("topleft", inset=0.03, fill=c("blue", "red"), legend=c("찬성", "반대"))

mosaicplot(xtabs(counts~region+vote, data=sejong.poll.2[class.2=="품관촌민",], drop=T), col=color, main="품관촌민의 지역별 찬반", xlab="지역", ylab="찬반")
```

##충청 지역의 여론조사결과
- 충청도는 관료들의 찬반과 품관촌민의 찬반이 다른 곳이 있으므로 따로 집계하여 분석하였다.
```{r}
xtabs(counts~vote+class, data=sejong.poll.2[region=="충청",], drop=T)

prop.table(xtabs(counts~vote+class, data=sejong.poll.2[region=="충청",], drop=T), margin=2)
barplot(prop.table(xtabs(counts~vote+class, data=sejong.poll.2[region=="충청",], drop=T), margin=2), col=color, ylim=c(0, 1.5), axes=F)
axis(side=2, at=c(0, 0.5, 1.0), labels=c("0%", "50%", "100%"))
title(main="충청도의 계급별 찬반 비율")
legend("topleft", inset=0.05, fill=c("blue", "red"), legend=c("찬성", "반대"))
text(x=c(0.7, 1.9, 1.9, 3.1, 3.1), y=c(0.5, 0.3, 0.8, 0.15, 0.65), labels=c(2, 35, 26, 6982, 14013))

mosaicplot(xtabs(counts~class+vote, data=sejong.poll.2[region=="충청",], drop=T), col=color, main="", xlab="계급", ylab="찬반")
title(main="충청도의 찬반")
```

- 작업 디렉토리의 이미지와 히스토리를 저장하고 작업을 마무리.
```{r}
save.image(file="sejong_poll_project.rda")
```





#GGPlot에서 해보면

```{r}
# install.packages("ggplot2")
library(ggplot2)
#서울지역의 여론조사
(sejong.poll.2.seoul <- subset(sejong.poll.2, region == "서울"))
(xtabs(counts~vote+class, data=sejong.poll.2.seoul, drop=TRUE))
(g1<-ggplot(sejong.poll.2.seoul,aes(x=class,y=counts,fill=vote))+geom_bar(stat="identity")+theme_bw())

#서울지역을 제외한 지역의 여론조사
#(sejong.poll.2.rest<- subset(sejong.poll.2, !region=="서울"))
#(sejong.poll.2.rest)
#(xtabs(counts~vote+class, data=sejong.poll.2.rest, drop=TRUE))
#(g2<-ggplot(sejong.poll.2.rest,aes(x=region,y=counts,fill=vote))+geom_bar(stat="identity")+theme_bw())

```


```{r fig.width=12, fig.height=6}
#서울지역을 제외한 나머지 지역의 관료집단들에대한 여론조사
(sejong.poll.2.bureaus <- subset(sejong.poll.2, class.2 == "관료집단"))
(bureaus.region <- subset(sejong.poll.2.bureaus, !region=="서울"))
(bureaus.region.tbl <- xtabs(counts ~ vote + region, data = bureaus.region, drop = TRUE))
(bureaus.region.df <- as.data.frame(bureaus.region.tbl))
(g3<-ggplot(bureaus.region.df, aes(x=region, y=Freq, fill=vote)) +geom_bar(stat="identity")+theme_bw())

#서울지역을 제외한 나머지 지역의 품관촌민들에대한 여론조사
(sejong.poll.2.commons <- subset(sejong.poll.2, class.2 == "품관촌민"))
(commons.region <- subset(sejong.poll.2.commons, !region=="서울"))
(commons.region.tbl<- xtabs(counts~vote+region, data=commons.region, drop=TRUE))
(commons.region.df<- as.data.frame(commons.region.tbl))
(g4<-ggplot(commons.region.df,aes(x=region, y=Freq, fill=vote))+geom_bar(stat="identity")+theme_bw())
```

```{r}
#충청지역의 여론조사 결과
(sejong.poll.2.cc<-subset(sejong.poll.2,region=="충청"))
(sejong.cc<-prop.table(xtabs(counts~vote+class, data=sejong.poll.2.cc, drop=TRUE),margin=2))
(sejong.cc.df <- as.data.frame(sejong.cc))
(g5<-ggplot(sejong.cc.df,aes(x=class,y=Freq,fill=vote))+geom_bar(stat="identity")+theme_bw())
```

```{r}
# source("K:/Project./theme_kr.R")
source("./theme_kr.R")
ls()

(g1.1<-g1+theme.kr+xlab("계급")+ylab("투표수")+ggtitle("서울의 찬반")+theme(plot.title=element_text(size=30),legend.position=c(0.1,0.88)))

#(g2.2<-g2+theme.kr+xlab("지역")+ylab("투표수")+ggtitle("서울지역을 제외한 지역의 찬반")+theme(plot.title=element_text(size=30),legend.position=c(0.1,0.88)))

(g3.3<-g3+theme.kr+xlab("지역")+ylab("투표수")+ggtitle("지방관료들의 찬반")+theme(plot.title=element_text(size=30),legend.position=c(0.1,0.88)))

(g4.4<-g4+theme.kr+xlab("지역")+ylab("투표수")+ggtitle("품관촌민의 지역별 찬반")+theme(plot.title=element_text(size=30),legend.position=c(0.1,0.88)))

(g5.5<-g5+theme.kr+xlab("계급")+ylab("투표율(%)")+ggtitle("충청도의 찬반")+theme(plot.title=element_text(size=30)))
```









#연도별 호수 및 인구
```{r}
sejong.number<-read.table("./population_utf8.txt", encoding = "UTF-8", header = TRUE, sep = "")
sejong.number
plot(x=sejong.number$"연도", y=sejong.number$"호수",type="b",ann=F, xaxt="n",yaxt="n",ylim=c(0,8000000))
lines(x=sejong.number$"연도", y=sejong.number$"인구", type="b",col="red")
axis(side=1, at=seq(1400,1800,by=100),labels=seq(1400,1800, by=100))
axis(side=2, at=seq(0,8000000,by=2000000),labels=seq(0,800,by=200),las=1)
title(main="조선시대 호수와 인구수의 변화",xlab="연도",ylab="호수와 인구수(단위: 만)")
text(x=c(1650,1700),y=c(5000000,1900000), labels=c("인구","호수"),col=c("red","black"))
legend("topleft",inset=0.05,fill=c("red","black"),legend=c("인구","호수"))
```

